臺灣雲林地方法院刑事判決
                                      109年度訴字第837號
公  訴  人  臺灣雲林地方檢察署檢察官
被      告  王志嘉



指定辯護人  本院公設辯護人許俊雄
上列被告因違反毒品危害防制條例案件，經檢察官提起公訴（10
9 年度偵字第2037號、第3832號），本院判決如下：
    主  文
王志嘉販賣第二級毒品，累犯，處有期徒刑壹年陸月，扣案之LG
廠牌行動電話壹支（搭配門號○○○○○○○○○○號SIM 卡壹
張）沒收，未扣案販賣毒品所得新臺幣伍仟元沒收之，於全部或
一部不能沒收或不宜執行沒收時，追徵其價額。
    事  實
一、王志嘉明知甲基安非他命係毒品危害防制條例所列管之第二
    級毒品，非經許可，不得非法持有、販賣。竟仍基於販賣第
    二級毒品甲基安非他命以營利之犯意，於民國108 年7 月16
    日下午2 時24分、26分、47分、3 時44分、4 時許，持用LG
    廠牌行動電話搭配門號0000000000號SIM 卡與曹世皇所持用
    0000000000號行動電話聯絡如附表交易甲基安非他命事宜後
    ，於同日稍後某時，在雲林縣○○鎮○○000 號之肉品市場前，
    王志嘉將自陳嘉煌處以新臺幣（下同）3,000 元購得之甲基
    安非他命1 包交予曹世皇，並向曹世皇收取3,000元及其他
    價值約2,000 元之物品，以此方式販賣第二級毒品甲基安非
    他命予曹世皇。
二、案經雲林縣警察局西螺分局報告臺灣雲林地方檢察署檢察官
    偵查起訴。
    理  由
一、程序方面：
  ㈠按被告以外之人於審判外之言詞或書面陳述，除法律有規定
    者外，不得作為證據，刑事訴訟法第159 條第1 項固定有明
    文；惟被告以外之人於審判外之陳述，雖不符同法第159 條
    之1 至第159 條之4 之規定，而經當事人於審判程序同意作
    為證據，法院審酌該言詞陳述或書面陳述作成時之情況，認
    為適當者，亦得為證據。又當事人、代理人或辯護人於法院
    調查證據時，知有第159 條第1 項不得為證據之情形，而未
    於言詞辯論終結前聲明異議者，視為有前項之同意，同法第
    159 條之5 第1 、2 項亦定有明文。經查，被告及其辯護人
    對本判決下列引用之被告以外之人於審判外之言詞或書面之
    陳述，均同意作為證據，本院於審理時提示上開審判外陳述
    之內容並告以要旨，且經檢察官、被告及其辯護人到庭表示
    意見，均未於言詞辯論終結前對該等審判外陳述之證據資格
    聲明異議，故本院審酌被告以外之人審判外陳述作成時之情
    況，並無不能自由陳述之情形，亦未見有何違法取證或其他
    瑕疵，且與待證事實具有關聯性，認為以之作為證據應屬適
    當，自均有證據能力。
  ㈡本判決下列所引用之其餘文書證據，並無證據證明係公務員
    違背法定程序所取得，亦無顯有不可信之情況，且經本院於
    審理期日提示予被告及其辯護人辨識而為合法調查，該等證
    據自得作為本案裁判之資料。
二、認定犯罪事實所憑之證據及理由：
  ㈠被告對上開犯罪事實，於警詢、偵訊、本院準備程序及審理
    程序均坦承不諱（雲警螺偵字第1091000436號卷第85頁至第
    86頁、109 偵3832號卷第289 頁至第291 頁、本院卷第166
    頁、第253 頁），核與證人曹世皇、證人即同案被告陳嘉煌
    於警詢及檢察官訊問中證述情節相符（雲警螺偵字第109100
    0436號卷第65頁至第71頁、109 偵3832號卷第239 頁至第25
    5 頁、第273 頁至第276 頁、第297 頁至第302 頁）。而證
    人曹世皇有施用毒品之前案，此有其之臺灣高等法院被告前
    案紀錄表在卷可參（本院卷第191 頁至第222 頁），可見證
    人曹世皇確有取得毒品之需求，且依其自身經驗亦能證實購
    入毒品之類別，足認證人曹世皇證述被告上揭販賣甲基安非
    他命之犯行，應屬實在。
  ㈡復觀之附表所示之通訊監察譯文內容（通訊監察書及譯文證
    據所在均見附表所載），被告與證人曹世皇通話內容簡短，
    主要係在於約定見面後，即結束通話，其中譯文中之「半個
    」即指毒品數量「半錢」，亦經被告肯認在卷（雲警螺偵字
    第1091000436號卷第86頁），是上揭通訊監察譯文之補強證
    據，確與證人曹世皇之證述具有相當程度之關連性，且足以
    佐證證人曹世皇之真實性。此外，復有扣於本院109 年度訴
    字第249 號案件之LG廠牌行動電話1 支（含門號0000000000
    號SIM 卡1 張），且有本院108 年度聲監續字第364 號通訊
    監察書、台灣大哥大資料查詢門號0000000000號、門號0000
    000000號（王志嘉）與0000000000號（曹世皇）、00000000
    00號（陳嘉煌）於108 年7 月16日通訊監察譯文各1 份（雲
    警螺偵字第1091000436號卷第409 頁至第410 頁、第455 頁
    、109 偵3832號卷第251 頁）在卷可參，故可認定證人曹世
    皇確有與被告為上揭甲基安非他命之交易行為。
  ㈢按「安非他命」、「甲基安非他命」均係屬毒品危害防制條
    例第2 條第2 項第2 款所列之第二級毒品，安非他命多為硫
    酸鹽或鹽酸鹽，可溶於水，為白色、略帶苦味之結晶，甲基
    安非他命亦多為硫酸鹽或鹽酸鹽，可溶於水，亦為白色、略
    帶苦味之似冰糖狀結晶，但使用劑量及致死劑量，仍屬有別
    ，且目前國內發現者都為甲基安非他命的鹽酸鹽，國內緝獲
    之安非他命藥物，多為甲基安非他命，有行政院衛生署管制
    藥品管理局（現改制為衛生福利部食品藥物管理署）93年02
    月09日管檢字第0930001092號函、93年12月22日管檢字第09
    30012251號函闡述甚詳，可見安非他命與甲基安非他命係毒
    性有差別之第二級毒品（最高法院97年度台上字第4536號判
    決意旨）。而參酌安非他命在國內取得不易，施用情形較少
    ，且衡諸一般施用毒品者對於所施用之毒品究為「安非他命
    」、「甲基安非他命」，並無辨明之能力等情，足認被告及
    證人曹世皇於本案相關警詢、檢察官偵訊及本院審理中所述
    毒品「安非他命」應係「甲基安非他命」，亦堪認定。
  ㈣毒品交易向為政府查禁森嚴且重罰不予寬貸之犯罪行為，衡
    諸常情，倘非有利可圖，持有毒品之人當無輕易將所持有之
    毒品任意轉售他人，甘冒再次向他人購買時，遭查獲移送法
    辦之危險之理；而毒品甲基安非他命本無一定之公定價格，
    是各次買賣之價格，當亦有所差異，或隨供需雙方之資力、
    關係之深淺、需求之數量、貨源之充裕與否、販賣者對於資
    金之需求程度，以及政府查緝之態度，為各種不同之風險評
    估，而為機動性之調整，是其價格標準，自非一成不變，且
    販賣者從各種「價差」、「量差」或「純度」謀取利潤方式
    ，亦有差異，然其所圖利益之非法販賣行為目的，則屬相同
    ，並無二致，因此，販賣利得，除經被告坦承或其價量至臻
    明確外，確實難以究其原委。從而，舉凡有償交易，除足反
    證其確另基於某種非圖利本意之關係外，通常尚難因無法查
    悉其買進、賣出之差價，而諉無營利之意思，或阻卻販賣犯
    行之追訴。查被告為智識正常之成年人，對於上情應有相當
    認知，其與證人曹世皇交情普通，倘無從中賺取買賣價差牟
    利之意圖，豈會甘冒重典之危而涉險交易，且被告於本次交
    易，係以成本3,000 元之毒品賣予曹世皇5,000 元，有所獲
    利甚明。故本件事證明確，被告本案之販賣第二級毒品犯行
    應堪認定。
  ㈤綜上，本件事證明確，被告上開犯行堪以認定，應依法論科
    。
三、論罪科刑：
  ㈠按刑法第2 條第1 項規定：「行為後法律有變更者，適用行
    為時之法律。但行為後之法律有利於行為人者，適用最有利
    於行為人之法律」。查被告為犯罪事實之販賣第二級毒品行
    為後，毒品危害防制條例第4 條第2 項規定業經立法院於10
    8 年12月17修正，並由總統於109 年1 月15日以華總一義字
    第10900004091 號令公布施行，於109 年7 月15日生效。而
    修正前毒品危害防制條例第4 條第2 項販賣第二級毒品罪之
    法定刑為：「無期徒刑或7 年以上有期徒刑，得併科新臺幣
    1 千萬元以下罰金」，修正後之法定刑為：「處無期徒刑或
    10年以上有期徒刑，得併科新臺幣1 千5 百萬元以下罰金」
    ；又毒品危害防制條例第17條第2 項偵審自白修正前為「犯
    第4 條至第8 條之罪於偵查及審判中均自白者，減輕其刑」
    ，修正後為「犯第4 條至第8 條之罪於偵查及歷次審判中均
    自白者，減輕其刑」，故就販賣第二級毒品部分，提高有期
    徒刑之下限、併科罰金刑之上限；就偵審自白部分增加需於
    歷次事實審審級（包括更審、再審或非常上訴後之更為審判
    程序），且於各該審級中，於法官宣示最後言詞辯論終結時
    ，均自白，方有減刑規定之適用，是經比較新舊法之結果，
    修正後規定未有利於被告，依刑法第2 條第1 項前段規定，
    被告販賣第二級毒品之犯行，自應適用行為時即修正前毒品
    危害防制條例第4 條第2 項之規定處罰。是核被告所為，係
    犯修正前毒品危害防制條例第4 條第2 項之販賣第二級毒品
    罪。又被告持有第二級毒品甲基安非他命之低度行為，為販
    賣第二級毒品之高度行為所吸收，不另論罪。
  ㈡被告前因施用毒品案件，經本院以103 年度虎簡字第96號判
    處有期徒刑4 月確定；再因施用毒品案件，經本院以104 年
    度訴字第692 號判處有期徒刑8 月確定，上開案件經接續執
    行，復與另案之殘刑接續執行，於106 年12月29日縮短刑期
    假釋出監，並於107 年2 月27日保護管束期滿，假釋未經撤
    銷以執行完畢論，此有臺灣高等法院被告前案紀錄表在卷足
    憑，又參酌司法院大法官釋字第775 號解釋意旨，審酌被告
    前業有施用毒品案件，卻未能謹慎守法，再犯本案販賣毒品
    案件，刑罰反應力薄弱，依罪刑相當原則，本院認應依刑法
    第47條第1 項規定以累犯論處並加重其刑（惟法定刑為無期
    徒刑部分，依法不得加重）。
  ㈢按毒品條例第17條第2 項規定：「犯第四條至第八條之罪於
    偵查及審判中均自白者，減輕其刑」，係為鼓勵此類犯罪行
    為人自白、悔過，並期訴訟經濟、節約司法資源而設，故此
    所謂「自白」，應係指對自己之犯罪事實全部或主要部分為
    肯定供述之意。查被告所犯販賣第二級毒品之罪，其於偵查
    及審判中自白犯罪，應依毒品危害防制條例第17條第2 項規
    定，減輕其刑。又按犯第4 條至第8 條、第10條或第11條之
    罪，供出毒品來源，因而查獲其他正犯或共犯者，減輕或免
    除其刑，毒品危害防制條例第17條第1 項定有明文。查被告
    於警詢時供稱其前揭販賣甲基安非他命之來源是陳嘉煌，檢
    警因而循線查獲被告之毒品來源上手陳嘉煌等情，有本案起
    訴書1 份在卷可查，足證被告確實有供出毒品上手而查獲之
    事實，是本案被告所涉犯之販賣毒品犯行，應依毒品危害防
    制條例第17條第1 項之規定予以減輕其刑，並依法先加後遞
    減之。
  ㈣爰審酌被告非法販毒謀利，無視於國家防制毒品危害之禁令
    ，戕害他人之身心發展，犯下本案之販賣毒品行為，其所為
    未能正視毒品所可能對他人健康造成之戕害，及對社會治安
    之危害，而恣意販賣甲基安非他命予他人，本不宜寬待，惟
    念其販賣甲基安非他命之次數、對象均僅1 ，且為原有施用
    毒品習性之人，並無廣為散發毒害之情，且被告犯後自始坦
    承犯行，並供出毒品上游，犯後態度良好，兼衡被告自陳家
    中尚有父母、妹妹，父親因罹患癌症治療中，母親患有腰椎
    疾病，亦需就醫，其未婚、無子，國中肄業之智識程度，入
    監前以工為業，及本案犯罪動機、情節等一切情狀，量處如
    主文所示之刑。
四、沒收部分：
　　按犯毒品危害防制條例第4 條至第9 條之罪者，其供犯罪所
    用之物，不問屬於犯罪行為人與否，均沒收之，毒品危害防
    制條例第19條第1 項定有明文。查扣於本院109 年度訴字第
    249 號案件被告所有之LG廠牌行動電話搭配門號0000000000
    號SIM 卡，為被告犯犯罪事實所用之物，應依毒品危害防制
    條例第19條第1 項之規定宣告沒收之。末按犯罪所得，屬於
    犯罪行為人者，沒收之；前二項之沒收，於全部或一部不能
    沒收或不宜執行沒收時，追徵其價額，刑法第38條之1 第1
    項前段、第3 項定有明文。查被告販賣毒品實際所得，雖未
    據扣案，然既屬被告所有，自應依前開規定宣告沒收，並諭
    知於全部或一部不能沒收或不宜執行沒收時，追徵其價額。
據上論斷，應依刑事訴訟法第299 條第1 項前段，毒品危害防制
條例第4 條第2 項（修正前）、第17條第1 項、第2 項（修正前
）、第19條第1 項，刑法第2 條第1 項前段、第11條、第47條第
1 項、第38條之1 第1 項前段、第3 項，判決如主文。
本案經檢察官郭智安提起公訴，檢察官林豐正到庭執行職務。
中    華    民    國  110     年   1      月    27    日
                  刑事第三庭  審判長法  官  吳基華

                                    法  官  張恂嘉

                                    法  官  陳碧玉
以上正本證明與原本無異。
如不服本判決應於收受判決後20日內向本院提出上訴書狀，並應
敘述具體理由；其未敘述上訴理由者，應於上訴期間屆滿後20日
內向本院補提理由書（均須按他造當事人之人數附繕本）。「切
勿逕送上級法院」。
                                    書記官  許馨月 
中　　華　　民　　國　　110 　年　　2 　　月　　2 　　日
附錄本件論罪科刑法條全文：
修正前毒品危害防制條例第4條
製造、運輸、販賣第一級毒品者，處死刑或無期徒刑；處無期徒
刑者，得併科新臺幣2 千萬元以下罰金。
製造、運輸、販賣第二級毒品者，處無期徒刑或7 年以上有期徒
刑，得併科新臺幣1 千萬元以下罰金。
製造、運輸、販賣第三級毒品者，處7 年以上有期徒刑，得併科
新臺幣7 百萬元以下罰金。
製造、運輸、販賣第四級毒品者，處3 年以上10年以下有期徒刑
，得併科新臺幣3 百萬元以下罰金。
製造、運輸、販賣專供製造或施用毒品之器具者，處1 年以上7
年以下有期徒刑，得併科新臺幣1 百萬元以下罰金。

附表：通訊監察譯文

編號 日期 時間 通話對象 通話內容 通訊監察書 譯文出處 ⒈ 108 年7月16日 14:24:58 0000000000王志嘉（Ａ）↑0000000000曹世皇（Ｂ） Ｂ：你在那？Ａ：在鄉下怎樣？Ｂ：朋友要麻煩你一下，有沒有？Ａ：有阿。Ｂ：在萬聖堂，你過來一下。Ａ：好。 108 年度聲監續字第364 號通訊監察書（雲警螺偵字第1091000436號卷第409 頁至第410 頁） 109 年度偵字3832號卷第251 頁 ⒉ 108 年7月16日 14:26:35 0000000000王志嘉（Ａ）↑0000000000曹世皇（Ｂ） Ｂ：你弄半個過來啦，半個啦。Ａ：你給他開多少啊？Ｂ：好朋友的能開多少？Ａ：我哪知道誰。Ｂ：你不認識啦。 108 年度聲監續字第364 號通訊監察書（雲警螺偵字第1091000436號卷第409 頁至第410 頁） 109 年度偵字3832號卷第251 頁 ⒊ 108 年7月16日 14:47:24 0000000000王志嘉（Ａ）↓0000000000曹世皇（Ｂ） Ａ：你在那？Ｂ：我在找副主委簽名。Ａ：我在這邊了。 108 年度聲監續字第364 號通訊監察書（雲警螺偵字第1091000436號卷第409 頁至第410 頁） 109 年度偵字3832號卷第251 頁 ⒋ 108 年7月16日 15:41:17 0000000000王志嘉（Ａ）↑0000000000陳嘉煌（Ｂ） Ａ：燦坤阿。Ｂ：你誰？Ａ：我誰？Ｂ：齁，你自己一個人就好了，不要帶一大堆人來。Ａ：我自己而已啦。Ｂ：喔，好啦。 108 年度聲監續字第364 號通訊監察書（雲警螺偵字第1091000436號卷第409 頁至第410 頁） 109 年度偵字3832號卷第251 頁 ⒌ 108 年7月16日 15:44:4 0000000000王志嘉（Ａ）↑0000000000曹世皇（Ｂ） Ａ：怎樣？Ｂ：阿南來了。Ａ：好啦，等一下。 108 年度聲監續字第364 號通訊監察書（雲警螺偵字第1091000436號卷第409 頁至第410 頁） 109 年度偵字3832號卷第251 頁 ⒍ 108 年7月16日 16:0:1 0000000000王志嘉（Ａ）↑0000000000曹世皇（Ｂ） Ｂ：回頭了沒？Ａ：等一下啦，我摩托車沒油了，我馬上過去啦。Ｂ：他在等你了。Ａ：好啦。 108 年度聲監續字第364 號通訊監察書（雲警螺偵字第1091000436號卷第409 頁至第410 頁） 109 年度偵字3832號卷第251 頁